【裁判字號】    90,交聲,183
【裁判日期】    901030
【裁判案由】    聲明異議
【裁判全文】
臺灣臺中地方法院交通事件事裁定                    九十年度交聲字第一八三號
    原處分機關  交通部公路局台中區監理所
    異 議人 即
    受 處分 人  甲○○○有限公司
    代  表  人  陳貴如
右列受處分人因違反道路交通管理處罰條例案件，對於交通部公路局臺中區監理所中
華民國九十年六月一日所為之裁決（中監違字第裁六０─Ｚ00000000號），
聲明異議，本院裁定如左：
    主  文
原處分撤銷。
甲○○○有限公司不罰。
    理  由
一、原處分機關係以：異議人即受處分人甲○○○有限公司所有之車牌號碼二Ｇ－九
    七六號自用大貨車，於民國九十年四月十一日上午八時五十五分許，行經國道三
    號高速公路北向二十五公里處時，將領用之牌照放置於擋風玻璃前，未依指定位
    置懸掛，爰依道路交通管理處罰條例第十二條第一項第七款規定，裁處自收受裁
    決書次日起十五日內罰鍰新台幣三千六百元整，逾期裁處罰鍰新台幣七千二百元
    整，並吊銷全付牌照。受處分人則以：受處分人並非故意違規，實因當時駕駛張
    明結自台中市○○○路交流道上國道一號高速公路，途經國道三號高速公路關西
    交流道下交流道吃完飯後，要再上高速公路時，車輛陷入坑洞動彈不得，乃透過
    他車幫忙拖吊，駛離坑洞，然因拖吊時鋼索不慎損壞車牌之固定螺絲孔（拖車前
    有先將車牌拆除，故車牌未受損），無法再將車牌鎖回指定位置，因一時無法修
    復，故將車牌置於擋風玻璃之明顯位置，待下高速公路後即刻修理鎖回，實一時
    權宜之計，駕駛張明結當時並非故意違反規定，原處分機關吊銷車牌之處分實嫌
    過重，為此爰聲明異議等語。
三、本院查：按人民違反法律上之義務而應受行政罰之行為，法律無特別規定時，雖
    不以出於故意為必要，仍須以過失為其責任條件 (司法院大法官會議釋字第二七
    五號解釋參照）。受處分人所有之前揭自用大貨車於上開時地有將領用之牌照放
    置於擋風玻璃前，未依指定位置懸掛之事實，固為受處分人所不爭執，並經證人
    即舉發警員戴慶中於本院九十年八月十七日訊問時證述明確，復有照片三幀附卷
    可按。惟依卷附照片所示，前揭大貨車原應懸掛牌照處之保險桿有凹陷痕跡；另
    依證人戴慶中於本院同日訊問證稱：該車僅前方之牌照置放於擋風玻璃上，後方
    之牌照則有依規定懸掛，舉發當時前保險桿處即有凹陷痕跡等語，是參諸前揭大
    貨車應懸掛牌照處之前保險桿有凹陷痕跡，且僅前方之牌照置放於擋風玻璃，後
    方之牌照則有依規定懸掛等情況證據，受處分人關於在行車途中車輛陷入坑洞動
    彈不得，乃透過他車幫忙拖吊，駛離坑洞，然因拖吊時鋼索不慎損壞車牌之固定
    螺絲孔，無法再將車牌鎖回指定位置，因一時無法修復，故將車牌置於擋風玻璃
    之明顯位置之辯解，應屬真實。則受處分人所有車輛之固定汽車牌照處，既係在
    行車途中受損無法將汽車牌照鎖回且一時無法修復，駕駛人權宜暫將車牌置於擋
    風玻璃位置，尚難認有何過失之處，揆諸前揭大法官會議解釋意旨，行為人既無
    過失，自不得予以處罰。原處分未予詳查，遽予裁罰，容有未洽，本件異議為有
    理由，原處分應予撤銷，另諭知受處分人不罰。
三、據上論斷，應依道路交通管理處罰條例第八十七條第二項、道路交通案件處理辦
    法第二十條，裁定如主文。
中      華      民      國      九十      年      十      月    三十    日
                                臺灣臺中地方法院交通法庭
                                    法  官  劉長宜
右正本證明與原本無異。
如不服本裁定應於送達後五日內向本院提出抗告狀。
                                    書記官
中      華      民      國      九十      年     十一     月     一     日


司法院資訊處製作；財團法人民間司法改革基金會備份。
